【裁判字號】    95,訴,163
【裁判日期】    950630
【裁判案由】    損害賠償
【裁判全文】
臺灣士林地方法院民事判決               95年度訴字第163號
原      告  甲○○
訴訟代理人  王盈智律師
被      告  乙○○
訴訟代理人  鄭志政律師
            楊思勤律師
上列當事人間損害賠償事件，本院於民國95年6 月20日言詞辯
論終結，判決如下：
    主  文
原告之訴及假執行之聲請駁回。
訴訟費用由原告負擔。
    事實及理由
一、原告主張：被告於民國86年間，對原告之父蔡條枝（已於94
    年5 月5 日死亡）起訴不當得利，並由鈞院民事庭以86年度
    309 號審理在案，被告並聲請鈞院以86年度裁全字第1578號
    裁定准為假扣押，並執行查封原告財產。惟被告所提之不當
    得利訴訟，業經台灣高等法院重上更（一）第107 號判決敗
    訴，並經最高法院93年度台上字第2390號裁定駁回被告上訴
    確定，足證被告提起前開不當得利訴訟顯非實在。原告因前
    開假扣押，致原告所有土地及房屋被法院查封長達8 年多，
    並造成原告個人名譽受損，且被告就前開不當得利訴訟，明
    知家族間有分合約存在，猶濫行起訴，並假扣押原告財產
    ，造成原告名譽受損，顯有故意過失，並係以背於善良風俗
    之方法，加損害於他人。爰依民法第184 條第1 項前段、後
    段之規定，請求被告賠償侵權行為慰撫金新台幣100 萬元等
    語。原告並聲明：（一）被告應給付原告100 萬元及自起訴
    狀繕本送達翌日起至清償日止，按年息百分之五計算之利息
    。（二）原告願供擔保，請准宣告假執行。
二、被告則以：被告提起前開民事不當得利訴訟及聲請假扣押，
    實係依行政法院77年度判字第564 號、79年度判字第348 號
    判決所為，且該前開民事訴訟，被告於台灣士林地方法院86
    年度重訴字第309 號一審亦獲全部勝訴之判決，該判決嗣雖
    為上級審法院所廢棄，然被告所提不當得利訴訟絕非顯不實
    在，而被告依民事訴訟法提起訴訟，及依強制執行法所為假
    扣押行為，均係依法律而為之合法行為，並無不法侵害原告
    權利，故亦未對原告造成名譽損害等語，資為置辯。被告並
    聲明：（一）原告之訴及假執行之聲請駁回。（二）如受不
    利判決，被告願供擔保請准宣告免為假執行。
三、原告主張被告於86年間，對原告之父蔡條枝提起民事訴訟，
    請求不當得利，經本院民事庭以86年度309 號判決原告勝訴
    ，嗣經台灣高等法院重上更（一）第107 號判決廢棄原判決
    ，並駁回本件被告之訴，且經最高法院93年度台上字第2390
    號裁定駁回被告上訴確定，及被告就前開訴訟，並聲請本院
    以86年度裁全字第1578號裁定准為假扣押並執行查封蔡條枝
    所有之台北縣汐止市○○段136 、136-3 、136-5 、136-6
    、137 、137-1 、139-4 、139-5 等8 筆土地之事實，業據
    原告提出前開判決書為證，且經本院調閱86年度裁全字第15
    78號、86年度執全字第1110號假扣押案卷查明屬實，故原告
    此部分之主張，應堪信為真正。
四、原告主張被告假扣押其財產，不法侵害其名譽權等情，則為
    被告所否認，並以前開情詞置辯，經查：原告雖主張被告明
    知家族間有分合約存在，仍執意提起民事訴訟，惟查原告
    所稱分合約書，係訂於昭和5 年，即民國19年，該分書
    歷經多年，如參與人未就其內容詳細傳述後代子孫知曉，且
    其內容復與相關土地登記現況不符，本易致後代子孫爭議，
    本件被告因未參與而就分書之內容有所質疑，並提起訴訟
    解決爭議，尚難認其行為係屬不法，而有侵害他人權利、利
    益之故意或過失。且查，原告雖主張被告聲請假扣押查封其
    所有不動產，造成其名譽損害云云，惟被告聲請之86年度裁
    全字第1578號假扣押之債務人為原告之父蔡條枝，而非原告
    等情，有該假扣押裁定可憑，且被告憑該假扣押裁定供擔保
    聲請執行，亦係就蔡條枝所有之財產而為執行，此有86年9
    月8 日假扣押執行筆錄及土地登記謄本附於該假扣押案卷可
    稽，原告亦不否認假扣押當時其父尚在人世，則前開假扣押
    既係以原告之父蔡條枝為債務人所為，如確有侵害情事，亦
    應與假扣押實施之對象有關，原告其時僅為債務人之家屬，
    尚難謂假扣押對其有何法律上權利之侵害，故原告主張該假
    扣押之實施侵害其個人名譽權，應難憑採。
五、從而，原告依民法第184 條第1 項侵權行為之規定，請求被
    告賠償100 萬元侵害名譽權之慰撫金及自起訴狀送達翌日起
    至清償日止，按年息百分之五計算之利息，為無理由，應予
    駁回。原告既受敗訴判決，其假執行之聲請即失所依據，應
    併予駁回。
六、因本案事證已臻明確，兩造其餘主張陳述及所提之證據，經
    審酌後於判決結果無影響，無庸詳予論述，附此敘明。
七、據上論斷：原告之訴為無理由，並依民事訴訟法第78條判決
    如主文。
中    華    民    國    95    年    6     月    30    日
                  民事第一庭  法  官  劉穎怡
以上正本證明與原本無異。
如對本判決上訴須於判決送達後20日內向本院提出上訴狀。
中    華    民    國    95    年    7     月    3     日
                              書記官  陳玉敏


司法院資訊處製作；財團法人民間司法改革基金會備份。
